【裁判字號】    99,抗,121
【裁判日期】    990920
【裁判案由】    拍賣抵押物
【裁判全文】
臺灣士林地方法院民事裁定               99年度抗字第121號
抗  告  人  乙○○
相  對  人  臺北市士林區農會
法定代理人  甲○○
上列當事人間因拍賣抵押物事件，抗告人對於中華民國99年5 月
31日本院99年度拍字第167 號裁定提起抗告，本院裁定如下：
    主  文
抗告駁回。
抗告程序費用新臺幣壹仟元由抗告人負擔。
    理  由
一、按抵押權人，於債權已屆清償期，而未清償者，得聲請法院
    拍賣抵押物，就其賣得價金而受清償。民法第873 條第1 項
    定有明文。是抵押權人依此項規定聲請拍賣抵押物係屬非訟
    事件，法院所為准駁之裁定，無確定實體法上法律關係存否
    之性質，於債權及抵押權之存否無既判力。故袛須其抵押權
    已經依法登記，且債權已屆清償期而未受清償，法院即應為
    准許拍賣抵押物之裁定。至對於此項法律關係有爭執之人，
    自得另行提起訴訟以資救濟，不得僅以抗告程序聲明其爭執
    ，並據為廢棄拍賣抵押物裁定之理由（最高法院51年10月8
    日民刑庭總會決議(三)參照）。次按不動產所有人設定抵押權
    後，將不動產讓與他人者，依民法第867 條但書規定，其抵
    押權不因此而受影響，抵押權人得本於追及其物之效力實行
    抵押權。最高法院74年臺抗字第431 號判例參照。
二、相對人臺北市士林區農會（下稱相對人）於原審主張：第三
    人葉合記於71年11月19日，以原裁定附表一、二所示之不動
    產，為擔保對伊現在（包括過去所負現在尚未清償）及將來
    所負一切債務之清償責任，設定新臺幣（下同）312 萬元之
    本金最高限額抵押權，存續期間自71年11月19日起至101 年
    11月18日止，債務清償日期依照各個債務契約所定清償日期
    ，經71年11月24日登記在案。嗣上開抵押權內容經數次變更
    ，現擔保權利總價值為2,160 萬元，抵押物則如原裁定附表
    一、二所示，均經登記在案。茲因葉合記曾於85年11月2 日
    向伊借款1,800 萬元，約定於87年11月2 日清償。惟其自87
    年5 月3 日起，即未依約繳息，復於89年9 月26日死亡，迄
    今尚欠本金1,800 萬元及利息、違約金未為清償。原裁定附
    表一所示抵押物之應有部分，又分別因繼承或買賣移轉登記
    為相對人所有，爰聲請拍賣原裁定附表一所示之抵押物，以
    資受償等語。
三、抗告意旨略以：葉合記所積欠之上開借款，據其繼承人葉清
    欽述說已歸還相對人大部分款項，且原裁定附表一編號1 、
    3 之土地已轉賣給抗告人，本院准許相對人依原借款金額拍
    賣抵押物之聲請，實非適法等語。
四、經查，相對人就葉合記曾向其借款、未依約清償欠款、迄今
    尚欠本金1,800 萬元及利息、違約金等事實，業據提出他項
    權利證明書、抵押權設定契約書、土地建築改良物他項權利
    變更契約書2 份、借據暨授信約定書等影本及土地登記謄本
    等件為證。且依首揭抵押權追及效力之規定，抵押權之實行
    本不因抵押物已移轉予抗告人而受影響，是原法院准許相對
    人拍賣抵押物之聲請，即屬正當。至抗告人所稱葉合記已歸
    還相對人大部分款項等情縱使屬實，亦屬系爭借款金額是否
    業已償還之實體上爭執，揆諸首揭說明，應由抗告人就爭執
    事項另行起訴，以資解決，要非本件非訟程序所得審究，並
    據以為廢棄拍賣抵押物裁定之理由。從而，抗告人提起抗告
    ，請求廢棄原裁定，為無理由，應予駁回。
五、爰依法裁定如主文。
中    華    民    國    99    年    9     月    20    日
                  民事第一庭  審判長法  官  陳梅欽
                                    法  官  古振暉
                                    法  官  林政佑
以上正本證明與原本無異。
如不服本裁定，僅得於收受本裁定正本送達後10日內，以適用法
規顯有錯誤為理由，向本院提出再抗告狀，（須附繕本一份及繳
納再抗告裁判費新台幣1,000 元）。再抗告時應提出委任律師或
具有律師資格之人之委任狀；委任有律師資格者，另應附具律師
資格證書及釋明委任人與受任人間有民事訴訟法第466 條之1第1
項但書或第2 項所定關係之釋明文書影本。
中    華    民    國    99    年    9     月    21    日
                                    書記官  謝金宏

司法院資訊處製作；財團法人民間司法改革基金會備份。
